臺灣臺東地方法院刑事判決　　　　　　　 94年度易字第120號
公　訴　人　臺灣臺東地方法院檢察署檢察官
被　　　告　辛○○
　　　　　　丁○○
上列被告因傷害案件，經檢察官提起公訴（94年度偵字第518號
），本院判決如下：
    主  文
辛○○共同傷害人之身體，處拘役肆拾日，如易科罰金，以參佰
元折算壹日。
丁○○共同傷害人之身體，處拘役參拾日，如易科罰金，以參佰
元折算壹日。
    犯罪事實
一、辛○○與丁○○為夫妻關係，因女兒劉盈蘭與女婿丙○○間
    感情不睦發生爭執，對丙○○心生不滿，於民國93年1月30
    日下午11時許，由不知情兒子庚○○駕駛汽車搭載二人至臺
    東縣臺東市○○路附近之知本夜市，與丙○○理論，惟雙方
    言語不合發生拉扯後，辛○○與丁○○二人共同竟基於傷害
    之犯意聯絡，由丁○○拉住丙○○之衣領，辛○○則到該車
    後車廂內取出約80公分長之角材木棍，以雙手持棍之方式，
    毆打丙○○共2下，因丙○○以左手阻擋，致丙○○受有左
    前臂肘挫傷、血腫之傷害，丁○○則以拳頭毆打丙○○之右
    胸（未成傷），及高喊「打死他」等語，嗣經夜市之其他攤
    販將辛○○之木棍搶下丟棄，並將辛○○、丁○○與丙○○
    分開後，始未再進一步發生衝突。
二、案經丙○○訴由臺東縣警察局臺東分局報請臺灣臺東地方法
    院檢察署檢察官偵查起訴。
    理  由
一、證據能力部份：
    (一)本件曾外科診所及太平診所出具之告訴人丙○○診斷證明
      書，固屬被告以外之人於審判外之書面陳述，依刑事訴訟
      法第159條第1項規定，不具證據能力；且該診斷證明書性
      質上雖為從事業務之人於業務上所製作之證明文書，但既
      為針對本件個案所作成，即與刑事訴訟法第159條之4第2
      款所示，乃通常業務過程不間斷、有規律而準確之記載，
      且有其他業務人員足以校對其正確性，無預見日後可能會
      被提供作為證據之偽造動機之例行性業務文書有間，非刑
      事訴訟法第159條之4第2款所謂得成為傳聞例外之業務文
      書，自無從依此規定取得證據能力。惟被告2人於本件準
      備程序時並未對該2份診斷證明書之證據能力表示意見，
      及至本院言詞辯論終結前亦未聲明異議，而本院審酌該書
      面陳述，乃醫師基於專業知識所作成，且未敘述受傷經過
      、肇事者何人等事實，具有相當之中立性，作成過程並無
      不適當之情形；又對於告訴人確有受傷之待證事實，具有
      相當關聯性，依刑事訴訟法第159條之5第2項規定，應有
      證據能力。
    (二)關於證人壬○○、戊○○2人於警詢、檢察事務官調查中
      所為陳述，及甲○○於警詢時陳述之證據能力部分：被告
      2人否認此部分證據能力，且證人壬○○、戊○○、甲○○3人均已於審判中到庭作證，其證述內容與先前警詢、
      檢察事務官中之陳述，並無明顯不同，自非證明犯罪事實
      所必要，故無法定例外情形，依刑事訴訟法第159條第1項
      規定，應認為無證據能力。
    (三)關於證人庚○○於檢察事務官調查中所為陳述之證據能力
      部分：按被告以外之人於檢察事務官、司法警察官或司法
      警察調查中所為之陳述，與審判中不符時，其先前之陳述
      具有較可信之特別情況，且為證明犯罪事實存否所必要者
      ，得為證據，刑事訴訟法第159條之2有明文規定。此條所
      謂之較可信之特別情況，包括：證人於本案是否具有利害
      關係，是否採用一問一答方式詢問，以及證人於犯罪發生
      後不久，其對犯罪之狀況記憶猶新，比在時間上相隔較久
      之審判庭所為之證述為可靠，亦即在檢察事務官、司法警
      察官或司法警察調查中所為之陳述，比在法庭上之證述更
      有條理、清楚，更符合客觀情況等；又所謂較可信之特別
      情況，非完全必須以外部附帶情況為判斷標準，亦得以根
      據該供述內容本身作為推知外部情況之參考資料（參見石
      井一正著，日本實用刑事證據法＜中譯本＞，第一二九頁
      、第一三０頁、第一三三頁；土本武司著，日本刑事訴訟
      法要義＜中譯本＞，第三六二頁）。經查：證人庚○○於
      本院94年9月21日審理時固具結證述：辛○○拿木棍並無
      打到告訴人身體等語，與93年9月30日於檢察事務官調查
      中所為之陳述不同，惟查，其於當日檢察事務官詢問時係
      陳述：辛○○有用木棍打丙○○身體2下，並清楚交待本
      件傷害案件造成之原因，所述甚有條理、清楚，核與其他
      證人所述均大致相符（詳後述），更符合客觀情況，況證
      人為被告辛○○之子，於檢察事務官調查時之陳述，當無
      誣陷被告辛○○之理，且距犯罪發生時較為接近，本院應
      認證人庚○○於檢察事務官調查中之陳述，具有較可信之
      特別情況，而其此一陳述復為證明被告犯罪事實存否所必
      要，自具有證據能力。
二、認定犯罪事實所根據的證據及理由：
    (一)告訴人於93年1月30日受傷後，經於同年2月3日前往曾外
      科診所治療，經該院醫師診斷結果為：「左前臂肘挫傷、
      血腫」，於同年2月5日前往太平診所治療時，經該院醫師
      診斷結果則為：「因左手肘受傷，造成腫痛及撕裂傷」，
      有各該診所出具之診斷證明書附於警局卷宗可稽，核與告
      訴人於本院審理時所證述有用左手擋木棍，及證人壬○○
      、甲○○於本院審理時證述告訴人左手確有被打到之情節
      相符，故告訴人確有於本件犯罪時間遭人毆打致左手受傷
      之事實堪以認定。
    (二)按證人陳述有部分前後不符或相互間有所歧異時，究竟何
      者為可採，法院仍得本於自由心證予以斟酌，非謂一有不
      符或矛盾，即應認其全部均不可採信，是有關於行為之手
      段、結果細節等方面前後陳述縱有不符，然其基本事實之
      陳述，果若與真實性無礙時，法院則仍非不得本於審理所
      得之心證，就其證言之一部份認為確實可信予以採取，而
      不得僅因彼此陳述偶有紛岐，即全部予以捨棄（最高法院
      46年台上字第1155號判例、47年台上字第1578號判例及74
      年台上字第1599號判例意旨參照）。查被告辛○○於本院
      審理時不否認有持木頭欲毆打告訴人，被告丁○○則坦承
      有翻告訴人之衣領等語，而告訴人於本院以證人身分證稱
      ：被告辛○○下車之後就從車上拿1個約一百公分長之角
      材木棍，以2手持木棍之方式打我，我就用左手擋，被告
      丁○○就用拳頭打我右胸，打完之後，被告2人就被在夜
      市的朋友把他們架開等語，核與證人壬○○於本院審理時
      所證述：被告辛○○是先下車要追打告訴人，後來又回頭
      去開後車廂拿木棍毆打告訴人，我有看到有打下去，次數
      有2次，被告丁○○有拉告訴人衣領，當時丁○○在旁邊
      有喊著「打死他、打死他」等語、證人戊○○於本院審理
      時所證述：第1次我看到的時候，他們（即被告2人與告訴
      人）在拉扯，但手上沒有拿東西，後來第2次我就看到被
      告辛○○雙手拿70、80公分長的木棍，因我忙自己攤位的
      事，等我回過頭時，就看到告訴人抱著雙手在跑，至於被
      告丁○○就是拉著告訴人等語、證人甲○○於本院審理時
      證稱：被告2人及他兒子開車子過來，他們下車之後拉扯
      後，被告辛○○就去後車廂拿木棍打告訴人的手1下，被
      告丁○○就空手罵告訴人，並有在旁邊說「打給他死」及
      用手打告訴人等語，均大致相符，亦與證人即被告2人之
      子庚○○於檢察事務官調查時所陳述：被告辛○○有用木
      棍打丙○○身體2下之詞相符。參以本件證人壬○○、戊○○及甲○○均係位於知本夜市擺攤位之人，於案發時既
      從不同地點見聞本案之發生情形，且因該3名證人既均有
      自己攤位之事尚須處理，自無法全程目睹本件之全部犯罪
      情形，惟依各該證人所證述之情節並無矛盾之處，該3人
      之證詞自均可採信；又證人庚○○於本院審理時雖否認於
      檢察事務官陳述時之真實性，經檢察官詰問其證詞與偵訊
      時所為陳述為何不同時，證人庚○○則表示：當時檢察事
      務官說作偽證要判7年以下有期徒刑，所以我會害怕，且
      我害怕被測謊，所以才會說謊話等語，惟查，證人庚○○
      於偵訊時如確因害怕偽證遭罰及測謊，則所陳述之詞即應
      為真實，而非因此說謊，故證人庚○○其後於本院審理時
      改稱偵訊時所言不實等語，與一般常情不符，不足採信，
      則自應以其偵訊時之陳述較足採信。
    (三)綜上所述，本件告訴人確有於本件犯罪時間，遭被告辛○○以雙手持角材木棍毆打2下，致左手受傷，而被告丁○○則在旁拉住告訴人之衣領，並以拳頭毆打告訴人之右胸
      （未成傷），及高喊「打死他」等語之證據明確，被告2
      人之犯行足以認定。
三、對於被告辯解的判斷：
    被告辛○○於本院審理時固坦承：案發時伊確有拿一根木頭
    ；被告丁○○於本院審理時則坦承：伊只有翻丙○○衣領。
    惟被告2人均否認有傷害告訴人之行為，被告辛○○辯稱：
    當時伊車子停在離告訴人約1百多公尺位置，且被其他人攔
    住，並未打到告訴人，伊不認識證人壬○○及戊○○，與證
    人甲○○則是認識幾十年的朋友，但證人甲○○現與告訴人
    的關係較好，至庚○○部分則是因為檢察官（按應係檢察事
    務官之誤解）要伊與告訴人達成和解，故庚○○於偵查時所
    言不實，並聲請傳喚證人己○○作證，並對告訴人及其他證
    人測謊；被告丁○○則辯稱：伊當時是空手，並沒有動手，
    告訴人的手是他自己打車子玻璃時受傷的。惟查：
    (一)證人壬○○及戊○○與被告2人既不相識，而證人甲○○
      與被告2人既是認識幾十年的朋友，且如上所述，該3名證
      人之證詞均大致相符，衡情自無任意誣陷被告2人之理。
      參以證人戊○○於偵訊時已表示與壬○○為夫妻關係，與
      壬○○在夜市一起作生意，而證人壬○○於本院審理時證
      述：伊攤位就在告訴人攤位對面，當時被告辛○○的車子
      停在告訴人攤位約一個車子的距離，被告辛○○是先下車
      要追打告訴人等語，證人戊○○則於本院審理時證述：伊
      距離被告當時有5、6公尺遠等語，及證人甲○○於本院審
      理時證述：伊攤位就在告訴人攤位隔壁，當時被告車子停
      在離告訴人攤位約3、4公尺左右等語，互核相符，足見該
      3名證人確係在近距離下目擊本件犯罪情形，並無誤認之
      情形，故被告所辯其車子車子停在離告訴人約1百多公尺
      位置云云，顯不足採信。
    (二)證人庚○○雖於本院證述：沒有看到被告辛○○手持之木
      棍打到告訴人，且伊母親丁○○只有和告訴人對罵而已。
      惟查，證人庚○○於檢察事務官所陳述被告辛○○有用木
      棍打丙○○身體2下之詞較足採信，業如前述，且證人庚○○與被告丁○○既為母子關係，本難期待其就被告丁○○部分為公正之證詞，而丁○○確有用手毆打告訴人之右
      胸（未成傷），及高喊「打死他」之犯行，亦如前述，則
      證人庚○○於本院審理時之證詞，顯難為被告2人有利之
      認定。
    (三)證人劉聰榮於本院審理時雖作證稱：沒有看到被告辛○○
      拿東西打告訴人，被告丁○○部分伊沒有看到等語。惟查
      ，證人己○○亦證稱：當被告他們開車子過來的時候，並
      沒有看到，是聽到爭吵聲音才過去的，且伊看到並過去的
      時候，被告和告訴人只有對罵而已，中間還有3、4個人在
      那邊，被告手上也沒有拿東西等語，足見其所見聞之部分
      ，應係被告毆打告訴人，並為其他人制止後之情形，自難
      為被告2人有利之認定。
    (四)至於被告辛○○雖聲請本院就告訴人及證人送請鑑定機關
      實施測謊鑑定。惟按，刑事訴訟法係採自由心證主義，於
      不違背經驗法則及論理法則之情況下，由法院本於確信，
      綜合全辯論意旨予以判斷，各別案件應採何種證據方法，
      應否實施鑑定程序，均由法院依具體情況決定之。而測謊
      鑑定，係就受測者對相關事項之詢答，對應其呼吸、膚電
      、心脈血壓等反應而判斷其對測試主題是否說實話，故其
      施測標的必須是具體事實行為，且該鑑定結果於符合測謊
      基本要件，而具有證據能力者，固可為審判之參考，但不
      能作為判斷之唯一證據，該鑑定結果是否可採、可信度如
      何，仍應由法院綜合全部卷證資料予以斟酌研判。查本件
      事證已臻明確，且告訴人與證人所述並無矛盾之處，業如
      前述，自無再行送請實施測謊鑑定之必要。
    (五)另被告2人於偵訊時雖表示，本件告訴人之傷勢係因93年1
      月31日下午10時許，在台東縣知本火車站前之夜市毆打劉
      盈蘭之過程中受傷，被告丁○○並表示告訴人的手是他自
      己打車子玻璃時受傷的。惟查：被告辛○○確有於本件犯
      罪時地持角材木棍毆打告訴人2下，因告訴人舉左手抵擋
      ，始造成傷害，業如前述，核與告訴人診斷證明書之傷勢
      為左前臂肘挫傷、血腫之傷害相符，而被告2人所述告訴
      人與劉盈蘭之家庭暴力傷害，則係於本件犯罪事實之翌日
      始發生，業據本院調閱本院93年度家護字第10號卷宗查核
      無誤，且告訴人如確係因打車子玻璃時受傷，則該傷勢顯
      應為割傷，而非挫傷及血腫，故被告此部分辯解亦不足採
      信。
四、論罪科刑的理由：
    (一)按「傷害罪為結果犯，上訴人既為參加毆打之人，事前又
      與其他共犯同往尋罵，則其同時在場下手，即不能謂無犯
      意之聯絡，無論加害時用手用棍，其因共同加害發生致人
      於死之結果，自應負共同罪責。」，最高法院著有30年上
      字第1613號判例可資參照。本件係由被告辛○○到後車廂
      拿出角材木棍毆打告訴人成傷，而被告丁○○以拳頭毆打
      告訴人之右胸部分雖未成傷，惟其既有毆人之行為，且在
      旁拉住告訴人之衣領、並高喊「打死他」等語，故核被告
      2人的行為，均是犯刑法第277條第1項之傷害罪。被告辛○○與被告丁○○有犯意聯絡及行為分擔非常明確，為共
      同正犯。
    (二)審酌被告2人之素行尚佳，本件係因其女兒與告訴人夫妻
      間之爭執，才造成傷害之犯行，其2人在夜市人潮聚集之
      處，傷害告訴人之方式，及犯後均否認犯行，不肯與告訴
      人達成和解，造成告訴人之傷勢等一切情狀，各量處被告
      2人如主文所示之刑，並均諭知易罰金之折算標準。
    (三)沒收部分：
      被告所有供犯罪所用之角材木棍1支，已經其他人搶走，
      業如前述，參以證人劉聰榮於本院審理時亦表示在旁勸架
      之人手上亦無拿東西，則該角材木棍應已丟棄，為免將來
      執行困難，爰不宣告沒收，併此敘明。
五、適用法律依據：
    (一)刑事訴訟法第299條第1項前段。
    (二)刑法第28條、第277條第1項、第41條第1項前段。
    (三)罰金罰鍰提高標準條例第1條前段、第2條。
本案經檢察官乙○○到庭執行職務。
中　　華　　民　　國　　94　　年　　10　　月　　5 　　日
                  刑事第二庭  審判長法  官  黃建都
                                    法  官  詹慶堂
                                    法  官  林恒祺
以上正本證明與原本無異。
如不服本判決，應於判決送達後10日內向本院提出上訴狀（須附
繕本）。
「切勿逕送上級法院」
                                    書記官　陳俊德
中　　華　　民　　國　　94　　年　　10　　月　　6 　　日
附錄本案論罪科刑法條全文：
刑法第277條第1項：
傷害人之身體或健康者，處三年以下有期徒刑，拘役或一千元以
下罰金。
